【裁判字號】    96,訴,1845
【裁判日期】    980206
【裁判案由】    損害賠償
【裁判全文】
臺灣桃園地方法院民事判決              96年度訴字第1845號
原      告  乘福工業有限公司
法定代理人  甲○○
訴訟代理人  林良財律師
複  代理人  李明哲律師
被      告  乙○○
上列當事人間請求損害賠償事件，本院於民國98年1 月9 日言詞
辯論終結，判決如下：
    主      文
原告之訴及假執行聲請均駁回。
訴訟費用由原告負擔。
    事實及理由
壹、程序方面
    按訴狀送達後，原告不得將原訴變更或追加他訴，但擴張或
    減縮應受判決事項之聲明者，不在此限。民事訴訟法第255
    條第1 項但書第3 款定有明文。經查，原告聲明第1 項原係
    請求，被告應給付原告新台幣（下同）3,320,640 元，及自
    起訴狀繕本送達之翌日起至清償日止，按週年利率百分之5
    計算之利息。嗣原告於98年1 月9 日本院審理中言詞變更訴
    之聲明第1 項為：被告應給付原告882,662 元，其餘聲明不
    變等語（見本院卷第139 頁）。以上，核屬聲明之減縮，合
    於上揭規定，應予准許。
貳、實體方面
一、原告主張：
  (一)被告稱其於94年5 月15日受訴外人吳天銘（下稱吳天銘）委
    託驗收訴外人東庚實業股份有限公司（下稱東庚公司）出賣
    予訴外人廉晟電實業股份有限公司（下稱廉晟電公司）之高
    溫高壓染布機LA-100微電腦控制主機6 台（下稱系爭電腦主
    機），該電腦主機均已設定動產抵押予聯邦銀行及交通銀行
    ，詎被告驗收完成數日後，始發現系爭電腦主機存放於廉晟
    電公司時，已遭原告違法將電腦主機內之變頻器拆卸取走，
    被告除無法向吳天銘請領委任報酬32萬元外，且因上開驗收
    疏失，遭吳天銘求償3 百萬元，被告多次向原告聯繫處理均
    未獲置理，遂以原告變賣財產逃匿，日後恐有不能強制執行
    之虞為由，聲請取得本院94年度裁全字第8819號裁定准供擔
    保後為假扣押，被告依法供擔保後，聲請本院以95年度執全
    字第744 號假扣押執行，而於95年2 月21日查封原告所有如
    附表所示動產在案。
  (二)嗣被告就上開事實，聲請本院核發95年度促字第12797 號支
    付命令，經原告聲明異議而視同起訴（案號：本院95年訴字
    第537 號，下稱系爭本案訴訟），並於該本案訴訟中主張系
    爭電腦主機存放於廉晟電公司時，遭原告違法將電腦主機內
    之變頻器拆卸取走，致訴外人聯邦銀行、交通銀行及吳天銘
    受有損害3 百萬元，而原告受有同額之不當得利，被告已自
    吳天銘受讓上開損害賠償或不當得利返還請求權，爰請求損
    害賠償3 百萬元，惟經本院就系爭本案訴訟判決被告敗訴確
    定在案。
  (三)原告所有如附表所示動產，因遭被告聲請本院假扣押查封而
    無法出售予訴外人大陸誠信公司及錦祥公司，致原告重行製
    作同型之機器，交付上開大陸公司。又原告所有附表所示之
    動產經台北市機械技師公會（下稱機械技師公會）鑑定結果
    ：於95年2 月21日遭查封時之市場價值為2,360,740 元，目
    前殘餘價值為1,478 ,078 元 ，原告因被告聲請上開假扣押
    執行查封，致受有882, 662元（折舊）之損害【計算式：2,
    360,740 元－1,478,078 元＝882, 662元】，爰依民法第18
    4 條第1 項前段規定請求被告應負侵權行為損害賠償責任，
    並加計法定遲延利息等語。
  (四)爰聲明：1.被告應給付原告882,662元，及自起訴狀送達之
    翌日起至清償日止，按週年利率百分之5計算之利息。2.願
    供擔保請准宣告假執行。
二、被告則以下列情詞置辯：
  (一)原告於94年1 月1 日趁廉晟電公司跳票、倒閉及負責人不在
    之時，將廉晟電公司向聯邦銀行及交通銀行設定抵押設備之
    系爭電腦主機之重要零件（變頻器）拆走，致銀行損失慘重
    ，被告為銀行之保管人（按應係吳天銘委託之保管人），亦
    因賠償聯邦、交通銀行及吳天銘而損失慘重。
  (二)嗣被告報警後，原告同意歸還系爭電腦主機，並請求上開銀
    行不要對其提出刑事告訴，詎原告卻只交付設備之外殼，系
    爭電腦主機之重要零件則未返還，經吳天銘發現後，原告請
    被告幫原告作擔保，之後再補給銀行。然原告遲未處理，經
    被告聲請本院假扣押查封附表之動產約5 天後，原告雖至聯
    邦銀行協調處理補件事項，惟10天後原告又未處理，被告才
    提出訴訟。又機械技師公會所鑑定附表所示動產之損害賠償
    金額過高。
  (三)並答辯聲明：1.原告之訴及假執行之聲請均駁回。2.如受不
    利判決，願供擔保請准宣告免為假執行。
三、兩造不爭執之事項
  (一)被告依本院94年度裁全字第8819號假扣押裁定供擔保後，對
    原告如附表所示之動產實施假扣押，並經本院函請經濟部工
    業局辦理查封登記在案，有上開假扣押裁定、本院95年2 月
    22日桃院木執95年執全黃字第744 號函及經濟部工業局95年
    3 月13日工中字第0950 5085420號函可稽【見本院卷第12頁
    及本院95年執全字第744 號卷（下稱95年執全第744 號卷）
    第15頁及20頁】。
  (二)前項假扣押裁定之系爭本案訴訟（即本院95年度訴字第537
    號），業經判決被告敗訴確定（見本院卷第16頁至第36 頁
    ）。
  (三)被告於系爭本案訴訟敗訴後，已於96年9月19日向本院聲請
    撤銷上開假扣押裁定及執行，並經本院函請經濟部工業局於
    96年11月13日塗銷附表所示動產之登記在案（見95年執全第
    744 號卷第24頁至36頁）。
  (四)原告所有如附表所示動產經機械技師公會鑑定結果：於95年
    2 月21日遭查封時之市場價值為2,360,740 元；而依其現況
    之殘餘價值為1,478,078 元，有該公會97年12月12日（97）
    北機技9 字第071 號函及鑑定報告書各1 件在卷可佐（見本
    院卷第106 頁至第135 頁）。
四、本院判斷
    原告主張被告聲請假扣押查封原告所有如附表所示之動產，
    致其受有損害882,662 元，被告依民法第184 條第1 項前段
    規定，應負侵權行為損害賠償責任云云，此為被告所否認，
    並以前揭情詞置辯。是本件應予審究者厥為，原告依據民法
    第184 條第1 項前段之規定，請求損害賠償，是否有理由？
    茲將本院判斷之心證，詳述如下：
  (一)按因故意或過失，不法侵害他人之權利者，負損害賠償責任
    。故意以背於善良風俗之方法，加損害於他人者亦同。違反
    保護他人之法律，致生損害於他人者，負賠償責任。但能證
    明其行為無過失者，不在此限。民法第184 條定有明文。惟
    此侵權行為所發生之損害賠償請求權，以有故意或過失不法
    侵害他人權利為其成立要件，若其行為並無故意或過失，即
    無賠償之可言；又過失之有無，應以是否怠於善良管理人之
    注意為斷者，苟非怠於此種注意，即不得謂之有過失。若債
    權人就金錢請求欲保全強制執行而聲請假扣押者，必債權人
    敗訴判決確定且須有故意或過失，始負侵權行為之責任，債
    務人方有損害賠償之請求權，最高法院78年台再字第35號判
    決意旨可資參照。又主張對造應負侵權行為損害賠償責任者
    ，自應就對造之行為主觀上有何故意或過失、客觀上有何違
    法、究侵害權利人何權利及對造之行為與權利人之損害間有
    何因果關係等基礎事實負舉證責任，合先敘明。
  (二)被告聲請假扣押後，嗣即依法提起本案訴訟，經本院為被告
    全部敗訴判決確定之事實，為兩造所不爭執，本院並依職權
    調取系爭本案訴訟全案卷證查閱屬實。惟有關被告為假扣押
    執行，是否具有故意或過失乙節，經本院核閱系爭本案訴訟
    判決理由，雖認「乙○○（即本件被告）主張系爭電腦主機
    係由訴外人吳天銘保管占有而為乘福公司於94年1 月1 日所
    偷搬，並主張乘福公司（即本件原告）未依系爭協議認同書
    暨與乙○○及吳天銘約定，返還系爭電腦主機及其週邊設備
    ，侵害吳天銘及乙○○對該機器設備之占有，應給付乙○○
    3 百萬元之損害賠償，顯無可採」云云，惟查：
  1.廉晟電公司前向東庚公司購買系爭電腦主機，並設定動產抵
    押權予聯邦銀行及交通銀行，嗣上開電腦主機為原告所僱用
    之吳貴樹於94年1 月1 日搬走，原告因而於同年3 月2 日與
    聯邦銀行、交通銀行訂定系爭協議認同書，約定原告應返還
    其搬走之系爭電腦主機，並由上開2 家銀行委託吳天銘代為
    驗收，吳天銘再於同年5 月15日委由被告協助驗收，嗣原告
    已返還上開電腦控制主機等情，有原告於系爭本案訴訟中所
    提出協議認同書、委任契約書、驗收報告、名璟公司出貨單
    各1 件、照片4 張為證【見系爭本案訴訟卷一第100 頁至10
    1 頁；卷二第69頁至85頁】，核與證人即負責處理系爭電腦
    主機返還事宜之聯邦銀行職員黃志強、交通銀行職員朱嘉美
    於系爭本案訴訟中到庭結證所述（見系爭本案訴訟卷二第13
    4 至152 頁）大致相符，是原告於94年間確有搬走系爭電腦
    主機之事實，堪信屬實。
  2.另被告於系爭本案訴訟中主張伊受吳天銘委託辦理系爭電腦
    主機之驗收，於驗收後始發現系爭電腦主機之重要零件有短
    少，因上開驗收疏失而遭吳天銘求償3 百萬元之事實，亦有
    被告於系爭本案訴訟中所提出之委託書、存證信函及被告所
    簽發面額3 百萬元之本票1 紙可稽（見本院95年促字第1279
    7 號卷第6 頁至第9 頁）。綜上事證，自足以使被告認為吳
    天銘對伊請求損害賠償3 百萬元，與原告上開搬走系爭電腦
    主機之行為有關，其因之對原告提起系爭本案訴訟請求損害
    賠償3 百萬元，應為有相當事實為基礎之合理推論，屬於原
    告訴訟權之正當行使，並非全然無理之憑空指摘，尚難遽認
    被告有何故意或過失。再者，原告固主張伊已將附表所示之
    動產出售予大陸錦祥、誠信等公司，因被告之假扣押查封致
    需另行製作同型機器出售上開公司云云，惟迄本件言詞辯論
    終結前，均未就此部分舉證以實其說。從而，自不得僅以被
    告保全執行之系爭本案訴訟為法院判決敗訴確定，遽而推論
    假扣押當時，具有故意或過失，及查封與原告之損害間有何
    因果關係；況且，被告於系爭本案訴訟敗訴後亦已具狀撤銷
    假扣裁定及執行【見兩造不爭執事項(三)】，自無成立民法第
    18 4條第1 項前段侵權行為之餘地，原告主張依據民法第18
    4 條第1 項前段請求被告賠償，委無可採。至原告是否得主
    張其他權利，要屬另一問題，並非本件所得審究。
  (三)綜上所述，原告主張被告假扣押之系爭本案訴訟已敗訴確定
    ，應負侵權行為損害賠償責任云云，惟並未舉證證明被告就
    上開假扣押執行有何故意或過失，及其所受損害與查封行為
    間有何因果關係，自屬無據，應予駁回。原告之訴既經駁回
    ，其假執行聲請亦失所附麗，應併予駁回。
五、本件事證已臻明確，兩造其餘攻擊防禦方法或舉證，經核於
    本件判決結果不生影響，爰不一一論述。
六、據上論結：原告之訴為無理由，依民事訴訟法第78條，判決
    如主文。
中    華    民    國    98    年    2     月    6    日
                      民事第二庭法  官  張金柱
如對本判決上訴，須於判決送達後20日內向本院提出上訴狀
附表：
┌──┬──────────┬────┬────┐
│編號│物品名稱            │單位    │數量    │                            │備註  │
├──┼──────────┼────┼────┤
│ 1  │控制箱              │ 組     │ 8      │                            │      │
├──┼──────────┼────┼────┤
│ 2  │鐵板 （保溫板）     │ 批     │ 1      │                            │已打包│
├──┼──────────┼────┼────┤
│ 3  │定型機機尾 （舊）   │ 組     │ 1      │                            │      │
├──┼──────────┼────┼────┤
│ 4  │火鼎控制箱          │ 組     │ 1      │                            │      │
├──┼──────────┼────┼────┤
│ 5  │主機開關控制箱      │ 組     │ 1      │                            │      │
├──┼──────────┼────┼────┤
│ 6  │上漿機 （2.5 米）   │ 台     │ 2      │                            │      │
└──┴──────────┴────┴────┘
以上正本證明與原本無異。
中    華    民    國    98    年    2     月    9     日
                               書記官  黃珮娟


司法院資訊處製作；財團法人民間司法改革基金會備份。
